臺灣臺南地方法院交通事件裁定　　　　 96年度交聲字第216號
移送機關　　交通部公路總局嘉義區監理所臺南監理站
異議人即　　甲○○
受處分人
上列受處分人因違反道路交通管理處罰條例案件，對於交通部公
路總局嘉義區監理所臺南監理站民國九十六年二月九日所為之裁
決處分（處分案號：嘉監南字第裁７４－１Ｓ0000000號
）聲明異議，本院裁定如下：
    主  文
原處分撤銷。
甲○○不罰。
    理  由
一、原處分意旨略以：異議人即受處分人甲○○因所有車牌號碼
    ６Ｍ－１２４０號自小客車（下稱６Ｍ－１２４０號車），
    於民國九十五年三月十八日九時四十七分許在臺南市○○路
    ○道路收費停車處所停車，經催繳停車費後仍未依規定於期
    限內繳費，遭臺南市政府交通局於九十五年七月二十日以南
    市交管字第１Ｓ0000000號舉發違反道路交通管理事
    件通知單（下稱本件舉發通知單）舉發違規事實，並經原處
    分機關即交通部公路總局嘉義區監理所臺南監理站以上揭違
    規事實明確，依道路交通管理處罰條例第五十六條第二項規
    定，於九十六年二月九日以嘉監南字第裁７４－１Ｓ000
    0000號裁決書裁處異議人罰鍰新臺幣（下同）三百元（
    下稱本件裁決處分）。
二、聲明異議意旨略以：異議人所有之６Ｍ－１２４０號車業於
    九十三年八月間出質於高雄市○○路大信當舖，並未贖回，
    對於該車已無事實上管領力，異議人並非於道路收費停車處
    所停車之人，更非逾期不繳納停車費之違規行為人，為此聲
    明異議等語。
三、按汽車駕駛人在道路收費停車處所停車，未依規定繳費，主
    管機關應書面通知駕駛人於七日內補繳，並收取必要之工本
    費用，逾期再不繳納，處三百元罰鍰，道路交通管理處罰條
    例第五十六條第二項立有明文。又汽車駕駛人有在道路收費
    停車處所停車，不依規定繳費者，得逕行舉發，且該項逕行
    舉發，應記明車輛牌照號碼、車型等可資辨明之資料，以汽
    車所有人為被通知人製單舉發，道路交通管理處罰條例第七
    條之二第一項、第四項立有明文。再受舉發違反道路交通管
    理事件之受處罰人，認為受舉發之違規行為應歸責他人者，
    應於舉發違反道路交通管理事件通知單應到案日期前，檢附
    相關證據及應歸責人相關證明文件，向處罰機關告知應歸責
    人，處罰機關應即另行通知應歸責人到案依法處理；逾期未
    依規定辦理者，仍依同條例各該違反條款規定處罰，且依同
    條規定逕行舉發之案件，推定受逕行舉發人有過失，同條例
    第八十五條第一項、第四項定有規定。蓋鑒於道路交通管理
    處罰條例之制定，係為加強道路交通管理，維護交通秩序及
    確保交通安全，故對於上開逕行舉發之違規事件，原則上推
    定汽車所有人具有可歸責之過失，而對其課以舉證真正之違
    規駕駛人或證明無可歸責之事由存在，始能免除受罰之責任
    ，亦即若汽車所有人得以充分證明該違規事實全然與其無關
    ，而僅能歸責於該汽車實際駕駛人時，即能依照道路交通管
    理處罰條例第八十五條第一項規定，轉而處罰實際駕駛人，
    而免除交通違規責任。
四、臺南市政府交通局固曾以６Ｍ－１２４０號車於九十五年三
    月十八日九時四十七分許，在臺南市○○路○道路收費停車
    處所停車，經催繳後仍未依規定於期限內繳費為由，開立本
    件舉發通知單予以舉發，並經原處分機關以上揭違規事實明
    確，依道路交通管理處罰條例第五十六條第二項規定，以本
    件裁決處分裁處異議人罰鍰三百元等情，有本件舉發通知單
    及本件裁決處分書各一份可稽，然查：
  (一)異議人於本院九十六年度交聲字第二一一號、二一二號聲明
    異議案件之調查中稱：我於九十三年八月二十三日即將６Ｍ
    －１２４０號車典當於大信當舖，並未贖回，而大信當舖又
    將車子轉讓他人，我並未在收費停車處停車等語（見該案九
    十六年四月十二日訊問筆錄）。
  (二)證人即大信當舖之負責人黃姬美於本院九十六年度交聲字第
    二一一號、第二一二號聲明異議案件之調查中具結證稱：６
    Ｍ－１２４０號車係由異議人於九十三年八月二十三日開至
    大信當舖典當，且於九十三年十一月二十二日典當期限屆滿
    後，異議人未贖回而流當，然因該車有向銀行貸款，無法辦
    理過戶，後來我在九十四年五月十一日將該車讓渡予路鈞學
    等語（見該案九十六年四月二十五日訊問筆錄），並有異議
    人於九十三年八月二十三日將６Ｍ－１２４０號車典當予大
    信當舖之當票一紙（見本院卷第四頁），以及有黃姬美將６
    Ｍ－１２４０號車於九十四年五月五日販賣交予路鈞學，而
    由買賣雙方簽立之汽車讓渡書一紙可證（見該案九十六年四
    月二十五日訊問筆錄後附）。
  (三)再證人路鈞學於本院九十六年度交聲字第二一一號、第二一
    二號聲明異議案件之調查中具結證稱：我於九十四年五月五
    日向大信當舖之黃姬美購買並交付，我買來後大約在九十四
    年五月七日左右又透過別人賣給黃保憲等語（見該案九十六
    年四月二十五日訊問筆錄、同年七月五日訊問筆錄）；而證
    人黃保憲於本院九十六年度交聲字第二一一號、第二一二號
    聲明異議案件調查中具結證稱：其並未向路鈞學購買６Ｍ－
    １２４０號車，該車係我於九十六年四月二十三日向一個外
    號叫「小白」之男子借用，我使用至九十六年四月二十五日
    ，因該車有懸掛他牌，於九十六年四月二十五日在中華西路
    被交通隊攔查扣押等語（見該案九十六年七月五日訊問筆錄
    ）。
  (四)又證人吳詠廉於本院九十六年度交聲字第二一一號、第二一
    二號聲明異議案件調查中具結證稱：我於九十四年六月間經
    朋友介紹以十萬元向「小白」買來６Ｍ－１２４０號車，該
    車我在九十六年三、四月間借給朋友黃保憲開，後來黃保憲
    開車被臺南市警察局交通隊的警察攔下查扣，九十四年六月
    起至九十六年二月底止，該車皆由我使用等語（見該案九十
    六年八月十五日訊問筆錄），且吳詠廉曾於九十五年九月九
    日因駕駛６Ｍ－１２４０號車違規，遭警當場舉發並查扣車
    牌兩面，有臺南市警察局九十五年九月九日南市警交字第Ｓ
    00000000號舉發違反道路交通管理事件通知單一份
    可憑（見該案九十六年七月五日訊問筆錄後附），益徵吳詠
    廉上開證述情節應為可信。
  (五)依上所述，６Ｍ－１２４０號車固以異議人為登記之車主，
    然在九十四年六月起至九十六年四月之期間，該車之駕駛人
    並非異議人，而係受讓而實際上使用該車之吳詠廉，是異議
    人並非於九十五年三月十八日九時四十七分許駕駛６Ｍ－１
    ２４０號車在臺南市○○路○道路收費停車處所停車之汽車
    駕駛人，該汽車駕駛人應另為吳詠廉，異議人自非在道路收
    費停車處所停車而未依規定繳費，復經催繳停車費後仍未依
    規定於期限內繳費之汽車駕駛人，則原處分機關仍依道路交
    通管理處罰條例第五十六條第二項規定，以本件裁決處分進
    行裁罰，容有未洽，本件異議為有理由，應由本院將本件裁
    決處分撤銷，並另諭知異議人不罰，以資適法。
三、據上論斷，應依道路交通案件處理辦法第二十條前段，裁定
    如主文。
中　　華　　民　　國　　96　　年　　10　　月　　8 　　日
                      交通法庭  法  官  陳威龍
以上正本證明與原本無異。
如不服本裁定，應於收受送達後5日內向本院提出抗告狀。（應
附繕本）
　　　　　　　　　　　　　　　　書記官　鄭吉裕
中　　華　　民　　國　　96　　年　　10　　月　　8 　　日
